臺灣苗栗地方法院民事簡易判決
110年度苗簡字第477號
原      告  甲童(真實姓名、年籍及地址詳附件）
兼法定代理  
人          甲童之母(真實姓名、年籍及地址詳附件）
法定代理人  甲童之父(真實姓名、年籍及地址詳附件）
被      告  劉淑如  


上列當事人間因過失傷害案件，原告提起刑事附帶民事訴訟，經
本院刑事庭裁定移送前來（110年度交附民字第28號），本院於
民國110年9月13日言詞辯論終結，判決如下：
　　主  文
被告應給付原告甲○之母新臺幣351,360元，及自民國110年3月23
日起至清償日止，按年息5%計算之利息。
被告應給付原告甲○新臺幣123,572元，及自民國110年3月23日起
至清償日止，按年息5%計算之利息。
原告其餘之訴駁回。
訴訟費用由被告負擔54%，餘由原告甲○之母負擔。
本判決原告勝訴部分，得假執行。
原告其餘假執行之聲請駁回。
　　事實與理由
壹、程序方面：
　　按宣傳品、出版品、廣播、電視、網際網路或其他媒體對為
    刑事案件、少年保護事件之當事人或被害人之兒童及少年，
    不得報導或記載其姓名或其他足以識別身分之資訊；司法機
    關所製作必須公開之文書，除前項第3 款或其他法律特別規
    定之情形外，亦不得揭露足以識別兒童及少年身分之資訊，
    兒童及少年福利與權益保障法第69條第1 項、第2 項定有明
    文。又所定其他足以識別身分之資訊，包括兒童及少年照片
    或影像、聲音、住所、親屬姓名或其關係、就讀學校或其班
    級等個人基本資料，兒童及少年福利與權益保障法施行細則
    第21條亦有明文。本件原告甲○（民國000年生）於本件事發
    時為兒童，且為本院刑事案件之被害人，依照上開規定，本
    判決不得揭露足以識別其身分之資訊，又原告甲○之母及甲○
    之父為其法定代理人，爰將原告甲○、甲○之母及其法定代理
    人甲○之父之姓名、住址予以遮掩，詳細身分識別資料如附
    件代號對照表所載。
貳、實體方面：
一、原告起訴主張略以：
（一）被告於民國109年8月6日12時44分許，駕駛車牌號碼00-00
      00號自用小客車（下稱系爭車輛），沿苗栗縣頭份市和平
      路由西往東方向行駛，行經該路與中正路交岔路口時，原
      欲右轉中正路往南，嗣發現走錯路後即欲左轉中正路往北
      行駛，竟未注意顯示方向燈或手勢，並不得占用來車道搶
      先左轉，且讓直行車先行，即予左轉。適對向前方由甲○
      之母騎乘普通重型機車（車牌號碼詳卷不予顯示，下稱系
      爭機車），後方搭載其子即原告甲○，沿苗栗縣頭份市和
      平路由東往西方向直行至該路口，兩車因而發生碰撞，致
      原告甲○之母受有第五腰椎椎弓骨折、右膝嚴重擦傷部分
      軟組織缺損、左髖、左大腿、左臀、左腰嚴重鈍傷致大片
      瘀青等傷害；甲○受有左側股骨幹骨折之傷害。爰依民法
      第184 條第1 項前段、第191 條之2 前段、第193 條第1 
      項、第195 條第1 項前段提起本訴。
（二）原告等因被告上開過失行為受有傷害，茲請求下列各項賠
      償：
　Ａ、原告甲○之母部分　　　
  １、醫療費用：　　
　　　原告甲○之母因本件車禍受有前揭傷害，分別至國立臺灣
      大學醫學院附設醫院新竹分院（下稱臺大醫院）就診，計
      支出醫療費用新臺幣（下同）1,821元；至為恭醫療財團
      法人為恭紀念醫院（下稱為恭醫院）就診，計支出醫療費
      用4,320元；至邱外科醫院（診所）就診，計支出醫療費
      用13,500元，總計19,641元。
　２、增加生活費用：
　　　原告甲○之母因本件車禍支出救護車資2,800元、輪椅租金
      1,600元、腋下600元、強化護腰5,790元，總計10,790元
      。
　３、系爭機車修復費用：
　　　原告甲○之母所有之系爭機車因本件車禍受損，計支出修
      理費用8,450元。
　４、薪資損失：
　　　原告甲○之母任職於睿映科技股份有限公司（下稱睿映公
      司），於本件車禍前每月薪資為46,927元，因本件車禍受
      傷，經醫囑需休養1個月、護腰保護至少2個月、不宜劇烈
      運動及過度負重3個月，致109年8月份之薪資僅為7,542元
      、同年9月份之薪資僅為18,333元，計損失薪資67,979元
      。
　５、看護費用：
　　　原告甲○之母受有上開傷勢，經醫囑需由專人照顧1個月，
      而由其母代為照顧，每日看護費用以2,200元計算，總計6
      6,000元。
　６、精神慰撫金：
　　　原告甲○之母因本件車禍受有上開傷勢，經醫囑需休養1個
      月、護腰保護至少2個月、不宜劇烈運動及過度負重3個月
      ，除需忍受受傷之痛楚外，尚需擔心甲○之傷勢，致原告
      甲○之母身心折磨，實非常人所能忍受，為此請求精神慰
      撫金500,000元。
　Ｂ、甲○部分：
　１、醫療費用：
　　　甲○因本件車禍受有上開傷勢，至臺大醫院、為恭醫院就
      診，計支出醫療費用47,337元。
  ２、精神慰撫金：
　　　原告甲○因本件車禍受有上開傷勢，除需忍受受傷之痛楚
      外，更需接受長期治療，與大腿肌耐力變差及肢態不良之
      後遺症，致原告甲○之身心折磨，實非常人所能忍受，為
      此請求精神慰撫金500,000元。
　Ｃ、又原告甲○之母已取得汽車強制保險理賠金21,500元，扣除
      後原告甲○之母尚得向被告請求651,205元；原告甲○已取
      得汽車強制保險理賠金73,765元，扣除後原告甲○尚得向
      被告請求525,837元。
（三）並聲明：⑴被告應給付原告甲○之母651,205 元，及自刑事
      附帶民事起訴狀繕本送達被告之翌日起至清償日止，按年
      息5%計算之利息。⑵被告應給付原告甲○525,837元，及自
      刑事附帶民事起訴狀繕本送達被告之翌日起至清償日止，
      按年息5%計算之利息。⑶原告願供擔保，請准宣告假執行
      。
二、被告答辯略以：　　　
（一）對於原告甲○之母因本件車禍支出之醫療費用19,641元、
      救護車資2,800元、輪椅租金1,600元、腋下600元、強化
      護腰5,700元、機車修理費8,450元、薪資損失67,979元、
      看護費用66,000元，及甲○因本件車禍支出之醫療費用47,
      337元我沒有意見，都願意給付。至於原告2人請求的慰撫
      金各500,000元太高，應予酌減。另我現在還要借錢看醫
      生，只能包個20,000元的紅包賠原告，我的能力只能到這
      裡，我真心的想賠償，但真的沒有能力等語。
（二）並聲明：原告之訴駁回。
三、得心證之理由：
（一）原告主張之前揭事實，業據其等提出診斷證明書為證，且
      被告因前開過失行為，亦經本院刑事庭以110 年度交易字
      第7號判決判處有期徒刑3月確定，有臺大醫院診斷證明書
      、為恭醫院診斷證明書、邱外科醫院（診所）診斷證明書
      、本院110年度交易字第7號刑事判決書等在卷可按（見交
      附民卷21至33頁、本院卷第17至20頁），並為被告所不爭
      執。又本件車禍事故經送交通部公路總局新竹區監理所竹
      苗區車輛行車事故鑑定會（下稱竹苗區車鑑會）鑑定結果
      ：被告駕駛自用小客車，行經號誌管制路口右轉後未顯示
      方向燈光隨即左轉彎，又未充分注意對向直行駛入之車輛
      並讓其先行，為肇事原因。甲○之母駕駛普通重型機車，
      措手不及，無肇事因素，亦有竹苗區車鑑會鑑定意見書在
      卷可憑（見本院卷第73至77頁），並為兩造所不爭執。堪
      信原告此部分之主張為真實。
（二）按因故意或過失，不法侵害他人之權利者，負損害賠償責
      任；汽車、機車或其他非依軌道行駛之動力車輛，在使用
      中加損害於他人者，駕駛人應賠償因此所生之損害；不法
      侵害他人之身體或健康者，對於被害人因此喪失或減少勞
      動能力或增加生活上之需要時，應負損害賠償責任；不法
      侵害他人之身體、健康、名譽、自由、信用、隱私、貞操
      ，或不法侵害其他人格法益而情節重大者，被害人雖非財
      產上之損害，亦得請求賠償相當之金額，民法第184 條第
      1 項前段、第191 條之2 前段、第193 條第1 項、第195
      條第1 項前段分別定有明文。查被告於前揭時地駕駛系爭
      車輛，行經號誌管制路口右轉後未顯示方向燈光隨即左轉
      彎，又未充分注意對向直行駛入之車輛並讓其先行，致原
      告受有上開傷害，自有過失。且本件經送竹苗區車鑑會鑑
      定結果亦認：被告就本件車禍之發生為肇事原因，原告甲
      ○之母無肇事因素，已如前述，亦為相同認定。被告對上
      開鑑定意見亦不爭執（見本院卷第84頁），堪認被告就本
      件車禍事故之發生間，其行為與結果間具有相當因果關係
      ，並應負全部過失責任，自應負損害賠償之責。是原告依
      前開規定請求被告賠償損害，即屬於法有據。
（三）茲就原告請求之項目論述如下：
　１、醫療費用部分：
　　　原告甲○之母及甲○因本件車禍受有前揭傷害，分別支出醫
      療費用19,641元、47,337元，有臺大醫院、為恭醫院、邱
      外科醫院（診所）出具之醫療費用收據在卷可按（見交附
      民卷第35至77、95至115頁）。且被告就原告等上開請求
      亦表示願意給付（見本院卷第82、83頁），是原告等此部
      分之請求，應予准許。
　２、增加生活費用：
　　　原告甲○之母因本件車禍支出救護車資2,800元、輪椅租金
      1,600元、腋下600元、強化護腰5,790元，總計10,790元
      ，有博民救護車有限公司收費紀錄憑證、免用統一發票收
      據、統一發票、交易明細等件為證（見交附民卷第79至83
      頁）。且被告就原告甲○之母上開請求亦表示願意給付（
      見本院卷第82頁），是原告甲○之母此部分之請求，應予
      准許。　　　
　３、系爭機車修復費用：
　　　原告甲○之母所有之系爭機車因本件車禍受損，計支出修
      理費用8,450元，有系爭機車照片及估價單在卷可按（見
      交附民卷第85、87頁）。且被告就原告甲○之母上開請求
      亦表示願意給付（見本院卷第82頁），是原告甲○之母此
      部分之請求，應予准許。　　
　４、薪資損失：
　　　原告甲○之母主張其因本件車禍，致其受有薪資損失67,97
      9元，有睿映公司於本件車禍前後將薪資匯入甲○之母存摺
      明細、臺大醫院診斷證明書在卷可按（見交附民卷第89至
      93頁）。且被告就原告甲○之母上開請求亦表示願意給付
      （見本院卷第82頁），是原告甲○之母此部分之請求，應
      予准許。　　　
　５、看護費用：
　　　按親屬間之看護，縱因出於親情而未支付該費用，然其所
      付出之勞力，顯非不能以金錢為評價，此種基於身分關係
      之恩惠，自不能加惠於加害人，而應比照一般看護情形，
      認被害人受有相當看護費之損害，命加害人賠償，始符民
      法第193 條第1 項所定「增加生活上需要」之意旨（最高
      法院89年度台上字第1749號判決意旨可資參照）。原告甲
      ○之母主張其因本件車禍受傷，而有由家人看護1個月之必
      要，看護費用需66,000元。再現行醫療照顧行情，每日費
      用為2,200 元，亦為公眾周知之事，1個月計66,000元。
      且被告就原告甲○之母上開請求亦表示願意給付（見本院
      卷第82頁），是原告甲○之母此部分之請求，應予准許。
  ６、精神慰撫金：
　　　按不法侵害他人之人格權，被害人受有非財產上損害，請
      求加害人賠償相當金額之慰撫金時，法院對於慰撫金之量
      定，應斟酌實際加害情形、所造成之影響、被害人所受精
      神上痛苦之程度、雙方之身分、地位、經濟狀況及其他各
      種情形，以核定相當之數額（最高法院47年度台上字第12
      21號、51年度台上字第223 號及76年度台上字第1908號判
      決意旨參照）。查原告甲○之母為高中畢業，擔任睿映公
      司生管工作，每月薪資約47,000元至48,000元，108年度
      所得為410,622元，名下有土地、房屋各1筆、汽車2 部、
      109年度所得為201,250元，名下財產同108年度；原告甲○
      現就讀國小3年級、無收入，名下亦無財產；被告為高中
      畢業，現無工作及收入，108、109年度所得均為0 元，名
      下有汽車2部，業經兩造陳明在卷，並經本院依職權查詢
      兩造之稅務電子閘門財產所得調件明細表在卷可憑（見本
      院個資卷）。爰斟酌兩造上開身分、地位、經濟狀況，及
      被告因前揭過失肇事情節，致原告2人分別受有前開傷害
      之傷勢程度，原告甲○之母就診後宜休養1個月、需護腰保
      護至少2個月、不宜劇烈運動及過度負重3個月等情(見交
      附民卷第91頁診斷證明書）；原告甲○術後宜使用杖和輪
      椅使用，宜專人照顧1個月等情(見交附民卷第33頁診斷證
      明書）。分別對原告2人造成行動之不便及身體及精神所
      造成之痛苦等一切情狀，認原告甲○之母請求之精神慰撫
      金以200,000元為適當；原告甲○請求之精神慰撫金以150,
      000元為適當，逾此部分之請求，尚屬過高，不應准許。
　７、綜上所述，原告甲○之母請求之金額合計為372,860元（醫
      療費用19,641元+增加生活所需費用10,790元+機車修復費
      用8,450元+ 薪資損失67,979元+看護費用66,000 元+精神
      慰撫金200,000 元=372,860元）。原告甲○請求之金額合
      計為197,337元（醫療費用47,337元+精神慰撫金150,000 
      元=197,337元）。
（四）按保險人依強制汽車責任保險法給付之保險金，視為被保
      險人損害賠償金額之一部分，被保險人受賠償請求時，得
      扣除之，為強制汽車責任保險法第32條所明定。蓋因強制
      汽車責任保險之保險人所給付之保險金，係被保險人繳交
      保費所生，性質上屬於被保險人賠償責任之承擔或轉嫁，
      自應視為加害人或被保險人損害賠償金額之一部分，而得
      減免其賠償責任。查原告甲○之母、甲○已自承分別受領汽
      車強制責任保險理賠金21,500元、73,765元，且有匯入存
      摺影本在卷可稽（見交附民卷第117、119頁），被告就此
      部分亦不爭執（見本院卷第83、84頁），堪信為真實。依
      前開規定，該保險給付視為被告損害賠償金額之一部分，
      此部分金額應予扣除。則原告甲○之母得請求之金額為351
      ,360元（372,860元-21,500=351,360）；原告甲○得請求
      之金額為123,572元（197,337-73,765=123,572）。
（五）給付無確定期限者，債務人於債權人得請求給付時，經其
      催告而未為給付，自受催告時起，負遲延責任。其經債權
      人起訴而送達訴狀，與催告有同一之效力；遲延之債務，
      以支付金錢為標的者，債權人得請求依法定利率計算之遲
      延利息；應付利息之債務，其利率未經約定，亦無法律可
      據者，週年利率為百分之五，民法第229 條第2 項、第23
      3 條第1 項前段、第203 條分別定有明文。原告2人對被
      告之前揭侵權行為損害賠償請求權，係屬給付無確定期限
      之金錢債權。而刑事附帶民事起訴狀繕本係於110年3月22
      日送達於被告（見本院交附民卷第123頁），依法於該日
      對被告生送達效力。從而，原告併請求被告自110年3 月2
      3日起至清償日止，按法定利率即年息5%計算之利息，未
      逾前開規定，自屬有據，應予准許。
四、從而，原告依民法第184 條第1 項前段、第191 條之2 前段
    、第193 條第1 項、第195 條第1 項前段之規定，請求被告
    給付原告甲○之母351,360元，及自110年3 月23日起至清償
    日止，按年息5%計算之利息；給付原告甲○123,572元，及自
    110年3 月23日起至清償日止，按年息5%計算之利息，為有
    理由，均應予准許，逾此部分之請求，即無所據，應予駁回
    。
五、本件原告勝訴部分係依民事訴訟法第427條第2項規定適用簡
    易程序之訴訟，所為被告敗訴之判決，依同法第389條第1 
    項第3款規定，本院應依職權宣告假執行。原告2人就上開勝
    訴部分陳明願供擔保聲請宣告假執行，僅係促使本院之職權
    發動，無庸另為准駁之諭知。至原告敗訴部分，其假執行之
    聲請已失所依據，應併予駁回。
六、本件事證已臻明確，兩造其餘攻擊防禦方法及所提證據，經
    審酌後，於判決結果不生影響，爰不一一論駁，附此敘明。
七、法院認附帶民事訴訟確係繁雜，非經長久時日不能終結其審
    判者，得以合議裁定移送該法院之民事庭；其因不足法定人
    數不能合議者，由院長裁定之；前項移送案件，免納裁判費
    ，刑事訴訟法第504條第1項、第2項定有明文。本件係經本
    院刑事庭以110年度交附民字第28號裁定移送前來，依上揭
    法律規定，原係免納裁判費，惟本件因原告甲○之母請求之
    機車修理費用非屬得以刑事附帶民事訴訟請求之事項，而繳
    納裁判費，故併予宣告訴訟費用之負擔，附此敘明。
據上論結，原告之訴為一部有理由，一部無理由，依民事訴訟法
第79條、第389 條第1 項第3 款，判決如主文。
中　　華　　民　　國　　110 　年　　9 　　月　　22　　日
              苗栗簡易庭法　官　陳秋錦
以上正本係照原本作成。
如對本判決上訴，須於判決送達後20日內向本院提出上訴狀。
                        書記官　張智揚
中　　華　　民　　國　　110 　年　　9 　　月　　22　　日